【裁判字號】    95,訴,1089
【裁判日期】    950831
【裁判案由】    毒品危害防制條例
【裁判全文】
臺灣彰化地方法院刑事判決              95年度訴字第1089號
公  訴  人  臺灣彰化地方法院檢察署檢察官
被      告  甲○○
上列被告因違反毒品危害防制條例案件，經檢察官提起公訴（
95年度毒偵字第1841號），及移送併辦（95年度毒偵字第2305
號）本院認有刑事訴訟法第273-1條第1項之情形，而改依簡式審
判程序判決如下：
    主  文
甲○○連續施用第一級毒品，處有期徒刑拾月，扣案之第一級毒
品海洛因貳包（驗餘淨重分別為零點參貳、壹點參玖公克）均沒
收銷燬之。
        事  實
一、甲○○前於民國（下同）90年間，因違反毒品危害防制條例
    案件，經本院於91年9 月27日，以90年度員簡字第448 號判
    決判處有期徒刑3 月確定；又因違反毒品危害防制條例案件
    ，經本院於91年12月22日，以91年度訴字第1295號判決判處
    有期徒刑8 月確定；復因搶奪案件，經本院以92年度訴字第
    581 號判決判處有期徒刑1 年，後上訴至臺灣高等法院臺中
    分院，並於92年8 月29日，以92年度上訴字第1321號判決駁
    回上訴而確定；再因竊盜等案件，經本院於92年11月24日，
    以91年度易字第299 號判決判處有期徒刑1 年3 月、3 月確
    定，上開案件嗣經定應執行有期徒刑3 年2 月確定，業於95
    年1 月27日因縮短刑期假釋出監付保護管束，惟其後又因於
    保護管束期間，因違反保護管束應遵守事項情節重大，經撤
    銷其假釋，令入監所執行殘刑，現於臺灣彰化監獄彰化分監
    執行中（尚未構成累犯）。另於91年間，因施用毒品案件，
    經本院以91年度毒聲字第2047號裁定送觀察、勒戒後，認有
    繼續施用毒品之傾向，再以91年毒聲字第2614號裁定送強制
    戒治，業於92年10月27日執行完畢釋放。詎其仍不知悔改，
    於前開強制戒治執行完畢釋放後5 年內，復基於施用第一級
    毒品海洛因之概括犯意，於95年3 月中旬某日起，至同年5
    月30日晚間10時許止，在其位於彰化縣北斗鎮○○里○○路
    ○ 段323 巷96號住所處，以將第一級毒品海洛因摻水置入注
    射針筒內，再行注入血管之方式（起訴書誤載為摻入香菸中
    吸食），連續施用第一級毒品海洛因多次，平均約1 天施用
    1 次。嗣於95年4 月27日下午5 時25分許，為警在彰化縣員
    林鎮○○路○ 段556 號前所查獲，並當場扣得第一級毒品海
    洛因1 包（驗餘淨重0.32公克）；復於同年5 月31日上午10
    時許，持第一級毒品海洛因1 包（驗餘淨重1.39公克），至
    彰化縣警察局北斗分局北斗派出所，始為警查悉上情。
二、案經彰化縣警察局田中分局報請臺灣彰化地方法院檢察署檢
    察官偵查起訴，暨彰化縣警察局北斗分局報請臺灣彰化地方
    法院檢察署檢察官移送併案審理本院認有刑事訴訟法第273-
    1條第1項之情形，而改依簡式審判程序審理。
    理  由
一、按除被告所犯為死刑、無期徒刑、最輕本刑為3年以上有期
    徒刑之罪或高等法院管轄第一審案件者外，於刑事訴訟法第
    273條第1項程序進行中，被告先就被訴事實為有罪之陳述時
    ，審判長得告知被告簡式審判程序之旨，並聽取當事人、代
    理人、辯護人及輔佐人之意見後，裁定進行簡式審判程序；
    除簡式審判程序及簡易程序案件外，第一審應行合議審判，
    刑事訴訟法第273-1條第1項、第284-1條分別定有明文。本
    件被告甲○○所犯係死刑、無期徒刑、最輕本刑為3年以上有
    期徒刑或高等法院管轄第一審案件以外之罪，並於本院行準
    備程序時就被訴事實為有罪之陳述，本院合議庭依前揭規定
    ，經評議結果，裁定改由受命法官獨任行簡式審判程序，先
    予敘明。
二、上揭事實，業據被告甲○○迭於本院行準備程序及審理時均
    坦承不諱，且其於95年4月27日、同年5月31日為警查獲時所
    採取之尿液，經送鑑驗結果，確呈嗎啡陽性反應，此有彰化
    縣警察局委託檢驗尿液代號與真實姓名對照認證單、彰化縣
    警察局北斗分局委託檢驗尿液代號與真實姓名對照認證單及
    詮昕科技股份有限公司95年5月10日、95年6月13日報告編號
    00000000、00000000號濫用藥物尿液檢驗報告各一紙附卷可
    稽；而扣案之白色粉末2包（驗餘淨重分別為0.32、1.39公
    克），確係海洛因成分，此有法務部調查局95年5月30日、
    95年6 月27日調科壹字第140012958 、000000000 號鑑定通
    知書各1 紙在卷可稽，且亦經被告供承在卷，應認被告之自
    白確與事實相符，洵堪採信。另查，被告曾於91年間，因施
    用毒品案件，經本院以91年毒聲字第2047號裁定送觀察、勒
    戒後，認有繼續施用毒品之傾向，再以91年毒聲字第2614號
    裁定送強制戒治，業於92年10月27日執行完畢釋放等情，有
    臺灣高等法院被告全國前案紀錄表及臺灣彰化地方法院檢察
    署刑案資料查註紀錄表各一份在卷足憑，被告顯係於受強制
    戒治執行完畢釋放後，5 年內再犯毒品危害防制條例第10條
    第1項 之罪，依同條例第23條第2 項規定，應依法論科。綜
    上所述，本件犯罪事證明確，被告前開犯行洵堪認定。
三、核被告甲○○所為，係犯毒品危害防制條例第10條第1項之施
    用第一級毒品罪。被告為施用第一級毒品海洛因而持有第一
    級毒品之低度行為，應為施用之高度行為所吸收，不另論罪
    。公訴人雖僅就被告自95年3 月中旬之某日起至同年4 月底
    止連續施用第一級毒品海洛因之犯行提起公訴，然檢察官就
    犯罪事實一部起訴者，其效力及於全部，因被告上開非法施
    用第一級毒品之行為，屬連續犯之裁判上一罪，故未經公訴
    人起訴而由檢察官移送本院併辦部分，亦為起訴效力所及，
    本院自應併予審判。又被告係以將第一級毒品海洛因摻水置
    入注射針筒內，再行注入血管之方式，施用第一級毒品海洛
    因，業據被告於警詢、偵訊中供述在卷，公訴人誤認為係摻
    入香菸中以火點燃吸食其煙之方式，尚有未洽，併此敘明。
四、新舊法之比較
  （一）我國刑法於94年2月2日修正公布，95年7月1日施行（下
        稱新法；修正前刑法下稱舊法）後，依最高法院95年度
        第8次刑事庭會議決議之決議內容，有關新舊法之適用
        原則如下：
    1.新法第2條第1項之規定，係規範行為後法律變更所生新舊
      法律比較適用之準據法，於新法施行後，應適用新法第2條
      第1項之規定，為「從舊從輕」之比較。
    2.基於罪刑法定原則及法律不溯及既往原則，行為之處罰，
      以行為時之法律有明文規定者為限，必行為時與行為後之
      法律均有處罰之規定，始有新法第2條第1項之適用。
    3.比較時應就罪刑有關之共犯、未遂犯、想像競合犯、牽連
      犯、連續犯、結合犯，以及累犯加重、自首減輕暨其他法
      定加減原因（如身分加減）與加減例等一切情形，綜其全
      部罪刑之結果而為比較。
  （二）本件所涉及新舊法比較之部分：
    1.連續犯：修正前第56條有關連續犯之規定，係將反覆實施
      之同類複數犯罪行為論以一罪，並得加重其刑至2分之1。
      而修正後已刪除連續犯之規定，在實務上將視各種具體犯
      罪類型，對於反覆實施之同類複數犯罪行為，或評價為一
      罪，或評價為併罰之數罪（參照該條立法理由）。若評價
      為併罰之數罪而分別科刑，顯較被告更為不利，依刑法第
      2 條第1項前段之規定，自應適用修正前刑法第56條之規
      定。按本案被告行為後，刑法連續犯之規定雖自95年7月1
      日起即已被刪除，就此部分，被告行為後之法律已有變更
      。惟本案被告於舊法時期所犯多次施用第一級毒品之犯行
      ，因其犯罪時間緊接，犯罪構成要件相同，顯係基於概括
      犯意反覆而為，應合於修正前刑法第56條連續犯之規定，
      而屬裁判上一罪。雖依據修正前刑法第56條之規定，得加
      重其刑至2分之1，但依據新法，因刑法連續犯之規定已被
      刪除，則應依其行為之次數定犯罪之罪數後，再依刑法第
      51條之規定為數罪併罰定其應執行刑。以本案被告多次施
      用第一級毒品之情節觀之，被告行為後之法律並不利於被
      告，則依據刑法第2條第1項前段之規定，被告上開施用第
      一級毒品之行為，因其犯罪時間緊接，犯罪構成要件相同
      ，顯係基於概括犯意反覆而為，自仍應依行為時即修正前
      刑法第56條之規定，論以一罪，並加重其刑。
五、量刑及沒收部分：爰審酌被告前曾有施用毒品犯行，且歷經
    觀察勒戒、強制戒治處遇措施，均未能知所收斂而遠離毒害
    ，戒毒意志尚非堅定，惟念及被告於犯罪後尚能坦承犯行，
    暨其犯罪動機、目的、手段、施用毒品之期間、次數等一切
    情狀，量處如主文所示之刑，以示懲儆。另扣案之第一級毒
    品海洛因2 包（驗餘淨重分別為0.32、1.39公克），係查獲
    之毒品，應依毒品危害防制條例第18條第1 項前段之規定宣
    告沒收並銷燬之。
六、至臺灣彰化地方法院檢察署檢察官移送本院併案審理關於該
    署95年度偵字第2974號被告甲○○於95年7月19日中午12時
    許，在其位於彰化縣北斗鎮○○里○○路○段323巷96號之住
    處，施用第一級毒品海洛因1次之部分，因該行為時係於95
    年7月1日刑法修正後，即被告於該次行為時，刑法連續犯之
    規定已被刪除，核與上開案件無修正前刑法連續犯之裁判上
    一罪關係，自非起訴效力所及，本院不得併予審判，爰退由
    原承辦檢察官續為處理，附此敘明。
據上論斷，應依刑事訴訟法第273-1條第1項、第299條第1項前段
，毒品危害防制條例第10條第1項、第18條第1項前段，刑法第2
條第1項前段、第11條前段，修正前刑法第56條，判決如主文。
本案經檢察官林士富到庭執行職務。
中    華    民    國    95    年    8     月    31    日
                  刑事第二庭    法  官  黃齡玉
以上正本證明與原本無異。
如不服本判決，應於判決送達10日內，向本院提出上訴狀 (須附
繕本 )。
中    華    民    國    95    年    8     月    31    日
                                書記官  施嘉玫
毒品危害防制條例第10條第1項
施用第一級毒品者，處 6 月以上 5 年以下有期徒刑。


司法院資訊處製作；財團法人民間司法改革基金會備份。
